臺灣士林地方法院刑事判決　　　　　　　95年度訴字第1208號
公　訴　人　臺灣士林地方法院檢察署檢察官
被　　　告　甲○○
　　　　　　　　　　（現另案於臺灣臺北監獄士林分監執行）
上列被告因違反毒品危害防制條例案件，經檢察官提起公訴（
95年度毒偵字第1492號），被告於本院準備程序中就被訴之事實
為有罪之陳述，經本院合議庭裁定改由受命法官獨任依簡式審判
程序審理並判決如下：
    主  文
甲○○施用第一級毒品，累犯，處有期徒刑壹年。扣案第一級毒
品海洛因壹包（驗餘淨重零點零陸公克，不含包裝袋）沒收銷燬
，用以裝置上述海洛因之包裝袋壹只沒收。
    事  實
一、甲○○前因施用毒品案件，先後2 次經依法院裁定送觀察、
    勒戒及強制戒治，於民國92年8 月26日強制戒治期滿出所，
    並由臺灣士林地方法院檢察署檢察官以90年度毒偵字第1431
    、15 84 號聲請簡易判決處刑，經本院以90年度簡字第1464
    號判決處有期徒刑6 月確定；又因施用毒品案件，經臺灣宜
    蘭地方法院檢察署檢察官以92年度毒偵字第469 號提起公訴
    ，並經臺灣宜蘭地方法院以92年度訴字第263 號判決處有期
    徒刑7 月確定，上揭2 案合併執行，於93年9 月2 日執行完
    畢。復因施用第一級毒品案件，經臺灣士林地方法院檢察署
    檢察官以94年度毒偵字第2385號提起公訴，由本院於95年6
    月8 日以95年度訴字第48號判決處有期徒刑10月。詎仍未戒
    除毒癮，於前次強制戒治執行完畢釋放後5 年內，又基於施
    用第一級毒品之接續犯意，自前案95年6 月8 日宣示判決後
    之翌日即同年月9 日起至同年7 月27日晚上8 時許止，反覆
    施用第一級毒品海洛因，約每天施用3 次，在臺北縣三芝鄉
    古庄村四棧橋41號住處內，以針筒注射之方式，反覆施用第
    一級毒品海洛因，約每天施用3 次，嗣於同年月28日下午5
    時40分許，在臺北市北投區○○○路○ 段320 號忠義捷運站
    旁為警查獲，並扣得其持有之第一級毒品海洛因1 包（驗餘
    淨重零點零陸公克，不含包裝袋）。
二、案經臺北市政府警察局北投分局移送臺灣士林地方法院檢察
    署檢察官偵查起訴，被告於準備程序期日就被訴事實為有罪
    之陳述，經合議庭評議後，裁定改由受命法官獨任進行簡式
    審判程序。
    理  由
一、本件被告甲○○所犯非死刑、無期徒刑、最輕本刑為3 年以
    上有期徒刑之罪，或高等法院管轄第一審之案件，被告於本
    院準備程序進行中，就被訴事實為有罪之陳述，經告以簡式
    審判程序之旨，並聽取檢察官、被告之意見後，本院合議庭
    裁定由受命法官獨任進行簡式審判程序，是本件之證據調查
    ，依刑事訴訟法第273 條之2 規定，不受同法第159 條第1
    項、第161 條之2 、第161 條之3 、第163 條之1 及第164
    條至第170 條規定之限制，合先敘明。
二、上揭犯罪事實，迭據被告甲○○於警詢、偵查、本院準備程
    序及審理時供認不諱（見偵查卷第21至23、38、39頁、本院
    卷第18、21頁、96年4 月10日審判筆錄），又被告為警查獲
    時，經採集其尿液送檢驗結果，呈鴉片類陽性反應，有臺灣
    尖端先進生技醫藥股份有限公司95年8 月4 日濫用藥物尿液
    檢驗報告1 紙在卷可稽（偵查卷第63頁），而扣案之白粉1
    包，經送鑑驗結果，確含有海洛因成分（驗餘淨重零點零陸
    公克，不含包裝袋），亦有法務部調查局95年9 月19日調科
    壹字第09523017240 號鑑定通知書在卷可稽（同偵查卷第60
    頁），足證被告自白與事實相符。本件事證明確，被告犯行
    堪以認定。
三、
  (一)按犯毒品危害防制條例第10條之施用毒品罪者，檢察官應聲
    請法院裁定令被告入勒戒處所觀察、勒戒。觀察、勒戒後，
    檢察官依據勒戒處所之陳報，認受觀察、勒戒人無繼續施用
    毒品傾向者，應即釋放，並為不起訴處分；認受觀察、勒戒
    人有繼續施用毒品傾向者，檢察官應聲請法院裁定令入戒治
    處所施以強制戒治。經觀察、勒戒或強制戒治執行完畢釋放
    後，五年內再犯毒品危害防制條例第10條之罪者，檢察官或
    少年法院應依法追訴或裁定交付審理，毒品危害防制條例第
    20條第1 項、第2 項、第23條第2 項分別定有明文。查被告
    前因施用第1 級毒品海洛因案件，先後2 次經依法院裁定送
    觀察、勒戒及強制戒治，於民國92年8 月26日強制戒治期滿
    出所，並由臺灣士林地方法院檢察署檢察官以90年度毒偵字
    第1431、15 84 號聲請簡易判決處刑，經本院以90年度簡字
    第1464號判決處有期徒刑6 月確定；又因施用毒品案件，經
    臺灣宜蘭地方法院檢察署檢察官以92年度毒偵字第469 號提
    起公訴，並經臺灣宜蘭地方法院以92年度訴字第263 號判決
    處有期徒刑7 月確定，上揭2 案合併執行，於93年9 月2 日
    縮刑期滿執行完畢。復因施用第一級毒品案件，經臺灣士林
    地方法院檢察署檢察官以94年度毒偵字第2385號提起公訴，
    由本院於95年6 月8 日以95年度訴字第48號判決處有期徒刑
    10月，此有臺灣高等法院被告前案紀錄表、臺灣士林地方法
    院檢察署90年度毒偵字第1431、1584號聲請簡易判決處刑書
    、法務部全國檢察官線上查詢刑案人犯在監所最新資料表、
    刑案資料查治執註紀錄表及全國施用毒品案件紀錄表各1 份
    在卷可參，被告於強制戒治執行完畢釋放後，5 年內再犯毒
    品危害防制條例第10條之罪，經檢察官提起公訴，本院應予
    審理。按海洛因係毒品危害防制條例第2 條第2 項第1 款所
    稱之第1 級毒品。核被告施用海洛因之行為，係犯毒品危害
    防制條例第10條第1 項之施用第1 級毒品罪。又被告持有海
    洛因進而施用，其持有海洛因之低度行為應為施用海洛因之
    高度行為所吸收，不另論罪。
  (二)又按「刑事法若干犯罪行為態樣，本質上原具有反覆、延續
    實行之特徵，立法時既予特別歸類，定為犯罪構成要件之行
    為要素，則行為人基於概括之犯意，在密切接近之一定時、
    地持續實行之複次行為，倘依社會通念，於客觀上認為符合
    一個反覆、延續性之行為觀念者，於刑法評價上，即應僅成
    立一罪。學理上所稱『集合犯』之職業性、營業性或收集性
    等具有重複特質之犯罪均屬之，例如經營、從事業務、收集
    、販賣、製造、散布等行為概念者是（最高法院95年度臺上
    字第1079號判決要旨參照）」，亦即立法者針對特定刑罰規
    範之構成要件，已預設其本身係持續實行之複次行為，具備
    反覆、延續之行為特徵，故將之總括或擬制成一個構成要件
    之「集合犯」行為，因刑法評價上為構成要件之行為單數，
    應僅成立一罪。而查毒品因具有成癮性、濫用性（此觀乎毒
    品危害防制條例第2 條之規定自明），立法實務首重以刑事
    處遇方式戒斷行為人毒癮，若無法收其實效，始依法追訴處
    罰（此觀乎毒品危害防制條例第20、23條之規定即明），故
    施用毒品本身具備反覆、延續之行為特徵，持續多次施用毒
    品始為此類犯罪之典型或常態，於刑法評價上，施用毒品應
    僅成立集合犯一罪。準此，有關行為人多次施用毒品之犯罪
    ，實務前均依修正前刑法第56條連續犯之規定論以一罪，並
    加重其刑，惟因上開連續犯規定業經修正刪除，並自95年7
    月1 日施行，其中修正理由說明四並載明「至連續犯之規定
    廢除後，對於部分習慣犯，例如竊盜、吸毒等犯罪，是否會
    因適用數罪併罰而使刑罰過重產生不合理之現象一節，在實
    務運用上應可參考德、日等國之經驗，委由學界及實務以補
    充解釋之方式，發展接續犯之概念，對於合乎接續犯或包括
    的一罪之情形，認為構成單一之犯罪，以限縮數罪併罰之範
    圍，用以解決上述問題」等語，查被告自95年6 月9 日間起
    至同年7 月27日止，約每天施用3 次第一級毒品海洛因，並
    持續數月之久，犯罪行為甚為持續且密集，且前已有施用毒
    品經觀察、勒戒及判刑之前科紀錄（見臺灣高等法院被告前
    案紀錄表），仍續為施用毒品海洛因，顯見被告已施用毒品
    成癮，是本院基於前述施用毒品構成要件之反覆實行特徵，
    並考量連續犯規定業經刪除之法律實然面暨修正刪除之立法
    理由，認為被告係基於反覆實行之犯意，在密切接近之一定
    時、地，持續實行單次或複次之施用毒品行為，應僅成立集
    合犯一罪，且因不再論以連續犯，此部分即無因刑法第56條
    之連續犯規定業經修正刪除，復自95年7 月1 日施行，而有
    比較新舊法之必要。起訴書固僅敘及被告每星期施用1 次，
    然被告係每日施用3 次毒品海洛因，已如前述，是被告其餘
    如事實欄所載之施用第1 級毒品海洛因之犯行，與公訴人起
    訴書所載之犯罪事實具有集合犯之實質上一罪關係，依刑事
    訴訟法第267 條規定，自為起訴效力所及，本院當應併予審
    究。
  (三)又被告有如事實欄所載犯罪科刑執行情形，有臺灣高等法院
    被告前案紀錄表在卷可憑，其於有期徒刑執行完畢5 年內，
    故意再犯有期徒刑以上之本罪，應依刑法第47條第1 項規定
    論以累犯，並加重其刑。爰審酌被告有多次施用毒品、竊盜
    前科，素行不佳，犯罪戕害自己身心健康，與犯罪後供認犯
    行等一切情狀，量處有期徒刑如主文所示之刑。
四、扣案之海洛因1 包（驗餘淨重零點零陸公克，不含包裝袋）
    為違禁物，應依毒品危害防制條例第18條第1 項前段規定，
    無論屬於犯人與否，諭知沒收銷燬。至被告施用海洛因所用
    以裝置上述海洛因之包裝袋1 只，屬被告所有供施打海洛因
    所用之物，業據被告供明無誤，爰依刑法第38條第1 項第2
    款之規定宣告沒收。
據上論斷，應依刑事訴訟法第273 條之1 第1 項、第299 條第1
項前段，毒品危害防制條例第10條第1 項、第18條第1 項前段，
刑法第11條、第47條第1 項、第38條第1 項第2 款判決如主文。
本案經檢察官陳國鳴到庭執行職務
中　　華　　民　　國　　96　　年　　4 　　月　　30　　日
                  刑事第三庭法  官  蔡明宏
以上正本證明與原本無異。
如不服本判決，應於送達後10日內，向本院提出上訴狀。
                            書記官  陳佳伶
中　　華　　民　　國　　96　　年　　4 　　月　　30　　日
論罪科刑法條：
毒品危害防制條例第10條第1項
施用第一級毒品者，處 6 月以上 5 年以下有期徒刑。
